【裁判字號】    97,訴緝,342
【裁判日期】    980116
【裁判案由】    偽造有價證券等
【裁判全文】
臺灣臺中地方法院刑事判決  97年度訴緝字第342號
公  訴  人  臺灣臺中地方法院檢察署檢察官
被      告  丙○○
選任辯護人  劉世興律師
            林永祥律師
上列被告因偽造有價證券等案件，經檢察官提起公訴 (90年度偵
字第1993號），本院判決如下：
    主    文
丙○○無罪。
    理    由
一、公訴意旨略以：被告丙○○夥同同案被告劉玄坤（嗣改名為
    己○○，另由臺灣高等法院臺中分院以九十二年度上訴字第
    三三五號判處有期徒刑十月確定，下稱證人劉玄坤）及另名
    真實姓名待查之男子，共同基於意圖為自己不法所有之犯意
    聯絡，得知仲介代書即被害人乙○○（下稱證人乙○○）急
    需現金週轉之際，共同向證人乙○○詐稱有管道可順利自中
    華票券金融股份有限公司貸款新臺幣（下同）十億元，但需
    先繳交手續費三十萬元，致證人乙○○信以為真，而陷於錯
    誤，於民國八十八年七月二十一日支付三十萬元予被告丙○○、劉玄坤及該不詳姓名男子三人，被告丙○○、劉玄坤二
    人為取信證人乙○○，遂將於不詳時間，在不詳地點所偽造
    之未載發票日、到期日，票號為ＫＳ九八○一八八號、ＫＳ
    九八○一八九號、ＫＳ九八○一九○號，票面金額分別為三
    億五千萬元、三億五千萬元、三億元，均未完成發票行為之
    中華票券金融股份有限公司商業本票（下稱中華票券商業本
    票）三紙交與證人乙○○，雙方並約定於八十八年七月二十
    三日十二時，在臺北市○○○路○段六十三號之國賓飯店內
    雙方見面後，再持上開本票至保付銀行辦理貼現事宜，嗣經
    人向中華票券金融股份有限公司檢舉，該公司副總經理蔡高
    明前往現場後，始查悉上開商業本票係偽造，證人乙○○至
    此始知受騙。因認被告丙○○涉犯刑法第二百十七條第一項
    之偽造印文罪（起訴書原認係犯同法第二百零一條第一項之
    偽造有價證券罪，經公訴檢察官當庭更正之）、第三百三十
    九條第一項之詐欺取財罪嫌。
二、按被告以外之人於審判外之陳述，雖不符刑事訴訟法第一百
    五十九條之一至第一百五十九條之四之規定，而經當事人於
    審判程序同意作為證據，法院審酌該言詞陳述或書面陳述作
    成時之情況，認為適當者，亦得為證據。當事人、代理人或
    辯護人於法院調查證據時，知有第一百五十九條第一項不得
    為證據之情形，而未於言詞辯論終結前聲明異議者，視為有
    前項之同意。刑事訴訟法第一百五十九條之五定有明文。查
    被告丙○○之原指定辯護人即本院公設辯護人於本院準備程
    序時，對於本案偵查卷內之人證、書證，均同意有證據能力
    ，得採為本案之證據，被告丙○○對此亦未表示任何反對之
    意見，被告丙○○之後委任之選任辯護人劉世興律師、林永
    祥律師迄至本案言詞辯論終結前，對於卷內之人證、書證，
    亦未聲明異議，有本院準備程序筆錄及審判筆錄在卷可考；
    另經本院審酌卷內各該人員（含證人及共同被告）陳述時之
    情狀，均查無被違法取供或非出於自由意志之情形，相關書
    證亦查無違法取證或造假虛捏之情事，以之作為本案之證據
    ，皆屬適當，依前揭規定，本判決以下所引用之卷內人證、
    書證均得為本案之證據，合先敘明。
三、次按犯罪事實應依證據認定之，無證據不得認定犯罪事實；
    不能證明被告犯罪者，應諭知無罪之判決，刑事訴訟法第一
    百五十四條第二項、第三百零一條第一項分別定有明文。又
    認定不利於被告之事實，須依積極證據，苟積極證據不足為
    不利於被告事實之認定時，即應為有利於被告之認定，更不
    必有何有利之證據；認定犯罪事實所憑之證據，雖不以直接
    證據為限，間接證據亦包括在內，然而無論直接或間接證據
    ，其為訴訟上之證明，須於通常一般之人均不致有所懷疑，
    而得確信為真實之程度者，始得據為有罪之認定，若其關於
    被告是否犯罪之證明未能達此程度，而有合理性懷疑之存在
    ，致使無從形成有罪之確信，根據「罪證有疑，利於被告」
    之證據法則，即不得遽為不利於被告之認定。再事實之認定
    ，應憑證據，如未能發現相當證據，或證據不足以證明，自
    不能以推測或擬制之方法，以為裁判之基礎，最高法院分別
    著有三十年上字第八一六號、七十六年台上字第四九八六號
    、四十年台上字第八六號判例可資參照。
四、公訴人認被告丙○○涉犯上開犯行，係以證人乙○○之指述
    、中華票券金融有限公司副總經理即證人蔡高明之證述，以
    及偽造之中華票券商業本票三紙、同案被告劉玄坤收受證人
    乙○○所交付三十萬元時所簽名之作業流程影本等，資為論
    據。訊據被告丙○○固坦承伊確有於八十八年七月二十一日
    交付卷附之中華票券商業本票三紙予證人乙○○，但堅詞否
    認有公訴人所指之犯行，辯稱：伊與證人乙○○係多年好友
    ，因證人乙○○告知需票券資金（或稱票貼），伊才問訪證
    人丁○○有無管道可以辦理票貼，證人丁○○因而介紹證人
    戊○○幫忙處理，伊遂邀集證人乙○○、丁○○等人洽談票
    貼細節，依證人乙○○、丁○○商談姞果，證人乙○○需自
    備三十萬元保證金，但因證人乙○○自己無資金，遂向伊、
    庚○○、郭組長籌集三十萬元，伊有出資十萬元。之後，辦
    理票貼手續之雙方即相約在六福客棧正式協商，並由證人乙○○與劉玄坤簽立卷附之作業流程，證人乙○○則交付三十
    萬元予證人劉玄坤，伊係充任見證人，由於證人乙○○另有
    事需先離開，遂委由伊在該處等候，代向證人劉玄坤拿取票
    券，證人劉玄坤、戊○○於當日稍後即交付裝有三紙中華票
    券商業本票之信封給伊，要伊轉交給證人乙○○，伊旋即於
    當日交付予證人乙○○。而後，證人乙○○與劉玄坤相約在
    國賓飯店辦理後續票貼之交割手續，伊亦陪同前往，惟證人
    乙○○走出飯店約數分鐘，即大叫被騙了。依上過程，可知
    伊只是傳話人，只認識證人乙○○及丁○○，並不認識證人
    劉玄坤，亦從未與證人劉玄坤見面或聯繫，絕無公訴意旨所
    載犯行等語。
五、經查：
（一）公訴人雖以證人乙○○之指訴，欲佐其說。但證人乙○○
      最初具狀告訴時，並未列被告丙○○為被告，而係將被告
      丙○○同列為被害人，有陳情狀在卷可佐（八十八年度核
      退字第三二二號偵查卷第十五頁）；且於本院九十年度訴
      字第六四三號刑事案件及本案審理時均結證稱：伊無要對
      被告丙○○提告之意思等語（本院九十年度訴字第六四三
      號刑事卷一第一００頁、本案卷第一四一頁背面），於本
      院本案審理時復結證稱：伊不認為被告丙○○詐騙伊，因
      為被告丙○○自己也有出十萬元等語（本院卷第一四一頁
      ）。另細繹證人乙○○之上開陳情狀內容：證人乙○○係
      因自己乾媽詹麗玉認識案外人沈義川，案外人沈義川表示
      有資金可引進銀行票貼借貸業務，仲介人可賺取百分之一
      之仲介費，證人乙○○即經由被告丙○○之介紹，認識證
      人丁○○，並商議由證人乙○○、被告丙○○、證人庚○○每人各籌十萬元，合計三十萬元，作為辦理票貼業務之
      訂金，並約定於八十八年七月二十一日在六福客棧西餐廳
      正式簽立卷附之「作業流程」，並於當日將三十萬元交付
      予證人劉玄坤簽收等情，且於警詢、偵查中、本院九十年
      度訴字第六四三號、臺灣高等法院臺中分院九十二年度上
      訴字第三三五號刑事案件審理時及本院本案審理時，迭次
      所陳均同上旨，有各次筆錄在卷可按，另有沈義川之名片
      、證人乙○○之記事本（以上均附於八十八年度核退字第
      三二二號偵查卷第二十頁）、承諾書（本院九十年度訴字
      第六四三號刑事卷一第一四三頁）附卷可稽，又可知被告
      丙○○上開辯解係與證人乙○○始終致之指訴相符，應屬
      非虛。
（二）復次，被告丙○○與證人劉玄坤均一致陳稱：彼此並不認
      識，不可能聯合詐騙證人乙○○等語（本院卷第三八、二
      ０六頁、本院九十年度訴字第六四三號刑事卷一第一六五
      頁、臺灣高等法院臺中分院九十二年度上訴字第三三五號
      刑事案卷影卷一第二五七頁），證人劉玄坤復結證稱：伊
      沒有跟被告丙○○講過話，伊只有針對證人乙○○，證人
      乙○○是黃先生介紹的，不是被告丙○○介紹的，且伊不
      認識被告丙○○，不可能將收取之三十萬元分給被告丙○○等語（本院卷第二０七、二０八頁背面），公訴人又未
      能就被告丙○○與證人劉玄坤在違犯本案犯行前或違犯時
      ，即已相互認識，並互有犯意聯絡一節，提出積極證據以
      實其說，依被告丙○○與證人劉玄坤相互一致之說詞，渠
      等二人在本案發生時，並不相識一節，堪先認定。而按刑
      法上之共同正犯，以有意思之聯絡及行為之分擔為要件（
      最高法院十八年上字第六七三號判例可參）。被告丙○○
      與證人劉玄坤既不相識，顯然無從就公訴人所指上開犯行
      共同謀議或分工合作，被告丙○○辯稱：並未與證人劉玄
      坤共犯上開犯行等語，更有所據。
（三）又證人乙○○所持有之偽造中華票券商業本票三紙係被告
      丙○○交付予證人乙○○一節，固據被告丙○○供承在卷
      ，復經證人乙○○證述無訛，但上開中華票券商業本票三
      紙均是證人劉玄坤於八十八年七月二十一日與證人乙○○
      簽立「作業流程」後，由證人劉玄坤交付予被告丙○○一
      節，則據被告丙○○供述明確，復經證人戊○○於本院九
      十年度訴字第六四三號、臺灣高等法院臺中分院九十二年
      度上訴字第三三五號刑事案件審理時結證無訛（本院九十
      年度訴字第六四三號刑事卷一第二０九頁、臺灣高等法院
      臺中分院九十二年度上訴字第三三五號刑事案卷影卷一第
      二六六頁背面）。且上開中華票券商業本票三紙係證人劉
      玄坤與姓名年籍不詳自稱「梁經理」之成年男子共同偽造
      ，再持以訛騙證人乙○○三十萬元，並未與被告丙○○有
      犯意之聯絡及行為之分擔等情，又經臺灣高等法院臺中分
      院以九十二年度上訴字第三三五號審認詳確，並判處證人
      劉玄坤罪刑確定，有該案刑事判決在卷可憑（本院卷第四
      五至四九頁），復經本院調取該案刑事案卷審閱無誤。準
      此，被告丙○○辯稱：伊確實未與證人劉玄坤共犯本案犯
      行等語，益徵可採。
（四）公訴人雖另舉中華票券金融有限公司副總經理即證人蔡高
      明之證述為證，但證人蔡高明於警詢時、偵查中及本院九
      十年度訴字第六四三號審理時均僅證稱：證人乙○○所持
      有之中華票券商業本票三紙並非中華票券金金融股份有限
      公司所作，均係偽造等語，對於上開三紙商業本票係如何
      偽造、與被告丙○○、證人劉玄坤等人有何關聯、證人乙○○如何取得上開三紙商業本票等節，均未親自見聞，毫
      無所悉。故證人蔡高明所為證述，至多能證明證人乙○○
      所取得之中華票券商業本票三紙係偽造之事實，並無從憑
      以遽認或推認上開中華票券商業本票之偽造者係被告丙○○，或被告丙○○與偽造者有何犯意聯絡及行為分擔等事
      實。
（五）至於卷附之「作業流程」中，見證人欄下雖有被告丙○○
      親簽之署名，但觀諸該「作業流程」之內容，均在約定資
      方代表即證人劉玄坤與引方代表即證人乙○○之權利義務
      ，並無隻字片語提及與被告丙○○相關之事項，更無從憑
      此推認被告丙○○與證人劉玄坤間有何犯意聯絡及行為分
      擔。
（六）綜上所陳，公訴人所舉之證據尚不足以證明被告丙○○犯
      罪，此外本院復查無其他證據證明被告丙○○確有公訴人
      所指之刑法第二百十七條第一項之偽造印文、同法第三百
      三十九條第一項之詐欺取財罪行，揆諸首揭說明，既無積
      極證據足認被告丙○○確有公訴人所指之上開犯行，不能
      證明被告丙○○犯罪，依法應諭知無罪之判決。
（七）被告及原指定辯護人即本院公設辯護人雖聲請傳喚證人丁○○，但證人丁○○經傳、拘未到，且經查詢其出入境紀
      錄，自九十六年三月十二日出境後，迄未入境，有法務部
      入出境資訊連結作業查詢存卷可查（本院本案卷第二０二
      頁），已無從傳喚，且因本院綜合現有卷證，認尚不足以
      形成被告丙○○有罪之心證，即無再依被告、辯護人之聲
      請，繼續傳喚證人丁○○到庭之必要，附此明。
據上論斷，應依刑事訴訟法第三百零一條第一項，判決如主文。
本案經檢察官甲○○到庭執行職務
中    華    民    國    98    年    1     月    16    日
            刑事第十一庭  審判長法  官  王世華
                                法  官  林慶郎
                                法  官  莊嘉蕙
以上正本證明與原本無異
如不服本判決應於收受送達後十日內向本院提出上訴書狀，並應
敘述具體理由；其未敘述上訴理由者，應於上訴期間屆滿後二十
日內向本院補提理由書（均須按他造當事人之人數附繕本）「切
勿逕送上級法院」。
                                書記官  莊玉惠
中    華    民    國    98    年    1     月    16    日


司法院資訊處製作；財團法人民間司法改革基金會備份。
